【裁判字號】    98,訴,270
【裁判日期】    980729
【裁判案由】    違反毒品危害防制條例
【裁判全文】
臺灣花蓮地方法院刑事判決               98年度訴字第270號
公  訴  人  臺灣花蓮地方法院檢察署檢察官
被      告  甲○○
                    （另案於臺灣花蓮監獄執行中）
上列被告因違反毒品危害防制條例案件，經檢察官提起公訴（98
年度毒偵字第256 號），被告於本院準備程序中就被訴之事實為
有罪之陳述，經合議庭裁定改行簡式審判程序，本院判決如下：
    主  文
甲○○施用第一級毒品，累犯，處有期徒刑拾月。
    事  實
一、甲○○曾於民國90年間因施用毒品案件，經本院裁定送觀察
    、勒戒，認無繼續施用之傾向，於90年3 月23日執行完畢釋
    放出所，又於94年及95年間再犯施用毒品案件，由本院分別
    判處有期徒刑1年4月、9月、6月確定，後經本院裁定減刑為
    有期徒刑8月、4月又15日、3月，並定應執行有期徒刑1 年3
    月確定，於96年9 月15日縮刑期滿執行完畢。詎猶不知悔改
    ，復基於施用毒品之犯意，於98年4月10日晚上9、10時許，
    在其位在花蓮縣花蓮市○○路280 號之住所，以針筒注射之
    方式，施用第一級毒品海洛因1次。嗣於同年月11日凌晨2時
    35分許，在同市○○路與中正路口，因闖紅燈為警攔查，經
    其同意採尿送驗，結果尿液呈鴉片類陽性反應而查悉上情。
二、案經花蓮縣警察局花蓮分局報告臺灣花蓮地方法院檢察署檢
    察官偵查起訴。
    理  由
一、按刑事訴訟法第273條之1第1 項規定，除被告所犯為死刑、
    無期徒刑、最輕本刑為3 年以上有期徒刑之罪、或高等法院
    管轄第一審案件者外，於審判期日前之程式進行中，被告先
    就被訴事實為有罪之陳述時，審判長得告知被告簡式審判程
    序之旨，並聽取當事人、代理人、辯護人及輔佐人之意見後
    ，裁定進行簡式審判程序。經查，本件被告甲○○被訴違反
    毒品危害防制條例案件為前開不得進行簡式審判程序以外之
    案件，且被告於本院行準備程序時就被訴事實為有罪之陳述
    ，經本院告知被告簡式審判程序之旨，並聽取被告之意見後
    ，爰依前開刑事訴訟法第273條之1第1 項之規定，當庭裁定
    改依簡式審判程序並由受命法官獨任審判之，合先敘明。
二、被告於上開時間、地點施用海洛因之事實，業據其於偵查中
    及本院審理時均坦承不諱，而被告為警查獲時採集之尿液，
    經送驗結果呈鴉片類陽性反應，此有慈濟大學濫用藥物檢驗
    中心檢驗總表及毒品案件尿液檢體採集送驗檢體紀錄表各 1
    份在卷可佐，被告上開自白與事實相符，堪信其為真實。又
    毒品危害防制條例於92年7月9日修正公布，自93年1月9日施
    行，其中第20條、第23條將施用毒品之刑事處遇程序，區分
    為「初犯」及「5年內再犯」、「5年後再犯」。依其立法理
    由之說明：「初犯」，經觀察、勒戒或強制戒治後，應為不
    起訴處分或不付審理之裁定；經觀察、勒戒或強制戒治執行
    完畢釋放後，「5 年內再犯」者，因其再犯率甚高，原實施
    之觀察、勒戒及強制戒治既已無法收其實效，爰依法追訴或
    裁定交付審理。至於經觀察、勒戒或強制戒治執行完畢釋放
    後，「5 年後再犯」者，前所實施之觀察、勒戒或強制戒治
    已足以遮斷其施用毒品之毒癮，為期自新及協助其斷除毒癮
    ，仍適用「初犯」規定，先經觀察、勒戒或強制戒治之程序
    。從而依修正後之規定，僅限於「初犯」及「5年後再犯」2
    種情形，始應先經觀察、勒戒或強制戒治程序。倘被告於 5
    年內已再犯，經依法追訴處罰，縱其第3次（或第3次以上）
    再度施用毒品之時間，在初犯經觀察、勒戒或強制戒治執行
    完畢釋放5年以後，已不合於「5年後再犯」之規定，且因已
    於「5 年內再犯」，顯見其再犯率甚高，原實施觀察、勒戒
    或強制戒治，已無法收其實效，即應依該條例第10條處罰，
    最高法院95年度第7 次刑事庭會議決定可資參照。查被告本
    次施用毒品之犯罪時間雖距前次觀察、勒戒釋放出所達5 年
    以上，然其於5 年內已再犯施用毒品案件，並分別經本院判
    處徒刑確定，顯見其再犯率甚高，原實施之觀察、勒戒已無
    法收其實效，揆諸前揭說明意旨，已不合於「5 年後再犯」
    之規定，本件事證明確，應依法論科。
三、核被告所為，係犯毒品危害防制條例第10條第1 項之施用第
    一級毒品罪。被告施用前後持有海洛因之低度行為，應為施
    用海洛因之高度行為所吸收，不另論罪。又被告前於94年及
    95年間犯施用毒品案件，由本院分別判處有期徒刑1年4月、
    9月、6月確定，後經本院裁定減刑為有期徒刑8月、4月又15
    日、3月，並定應執行有期徒刑1年3月確定，於96年9月15日
    縮刑期滿執行完畢等情，有臺灣高等法院被告前案紀錄表 1
    份在卷可參，其於5 年以內故意再犯本件有期徒刑以上之罪
    ，為累犯，應依刑法第47條第1 項規定加重其刑。爰審酌被
    告前科累累，素行不佳，施用毒品之種類，對自己身體之殘
    害，經觀察、勒戒仍未能戒除毒癮及其犯罪後坦承犯行之態
    度等一切情狀，量處如主文所示之刑，以示懲儆。
據上論斷，應依應依刑事訴訟法第273條之1第1 項、第299條第1
項前段，毒品危害防制條例第10條第1 項，刑法第11條前段、第
47條第1項，判決如主文。
本案經檢察官張立中到庭執行職務。
中    華    民    國    98    年    7     月    29    日
                  刑事第三庭    法  官  湯國杰
以上正本證明與原本無異。
如不服本判決應於收受送達後10日內向本院提出上訴書狀，並應
敘述具體理由。其未敘述上訴理由者，應於上訴期間屆滿後20日
內向本院補提理由書 (均須按他造當事人之人數附繕本)「 切勿
逕送上級法院」。
中    華    民    國    98    年    7     月    29    日
                                書記官
附錄本判決論罪之法律條文：
毒品危害防制條例第10條第1項
施用第一級毒品者，處 6 月以上 5 年以下有期徒刑。


司法院資訊處製作；財團法人民間司法改革基金會備份。
